【裁判字號】    97,抗,1790
【裁判日期】    971124
【裁判案由】    聲明異議
【裁判全文】
臺灣高等法院民事裁定                  97年度抗字第1790號
抗  告  人  立陽成科技開發股份有限公司籌備處
法定代理人  乙○○
相  對  人  財團法人台北市義和堂
法定代理人  甲○○
上列當事人間因聲明異議事件，抗告人對於中華民國97年10月2
日台灣板橋地方法院89年度執字第13005號所為裁定提起抗告，
本院裁定如下：
    主  文
原裁定廢棄。
    理  由
一、抗告意旨略以：依台灣台北地方法院88年度公字第271786號
    公證書（下稱系爭公證書），兩造約定逕受強制執行者，僅
    限於終止租約前未清償租金及違約金，相對人於88年12月30
    日終止房屋租賃契約後，除依公證書第6條第2款違約處罰抗
    告人應支付按房屋租金一倍計算之違約金新台幣（下同）18
    8,800元及相對人終止系爭租約前抗告人未付之3個月租金56
    6,400元外，應無可直接以系爭公證書為執行名義聲請強制
    執行程序再請求終止契約後之損害賠償或相當租金之不當得
    利，故相對人依系爭公證書為執行名義再請求22個月租金，
    係超出系爭公證書所約定逕為執行之標的範圍，應係違法執
    行；相對人另依台灣板橋地方法院89年度板簡字第752號確
    定判決僅針對返還租賃房屋，判決效力客觀上並不及於租金
    ，相對人執此為執行名義附帶請求22個月租金，更屬無執行
    名義之違法執行；又台北地方法院94年度北簡字第34027號
    宣示判決筆錄、96年度簡上字第326號民事判決均係確認判
    決，並無執行力，抗告人已提起上訴仍未確定。綜上，原裁
    定駁回本件異議聲明，應係違法等語。
二、按強制執行法第4條第1項第4款、公證法第13條第1項第1款
    所定之執行名義，須以依公證書可證明債權人得請求給付一
    定數量之金錢等為限。故必債權人聲請強制執行時，其請求
    已確定存在始可。如公證租約僅載債務人不履行給付租金或
    違約金，應逕受強制執行。既不能逕依該公證租約證明債務
    人確有積欠租金或違約情事，債務人對於應否給付租金或是
    否違約，復有爭執，即屬實體上應予斟酌之問題，執行法院
    並無逕行審判之權責，無從遽行斷定債權人之請求確定存在
    ，尚不得率就租金及違約金予以強制執行（最高法院43年台
    上字第524號判例、76年度台上字第1887號、76年度台抗字
    第177號裁判參照）。
三、經查：
  (一)相對人主張抗告人於88年4月間向其承租坐落台北縣板橋
      市○○路○段31號21樓及22樓房屋全部及同棟大樓地下三
      層編號第171、306、307號停車位，期間自88年4月10起至
      91年4月9日止，每月租金188,800元，約定抗告人不履行
      給付租金或違約金，應逕受強制執行，並經法院公證，因
      抗告人自88年9月10日起未給付租金，並至90年7月11日始
      返還系爭房屋，為此依公證書聲請對抗告人強制執行租金
      及違約金共計22個月租金等情，固據其提出公證書及租約
      為憑。惟抗告人辯稱其僅積欠相對人3個月之租金，且依
      租約第6條約定，終止租約後相對人僅能收取1個月之違約
      金，相對人請求22個月租金，係超出系爭公證書所約定逕
      為執行之標的範圍云云。則本件抗告人對於其應否支付系
      爭違約金及租金既有爭執，依上開說明，自不能僅憑公證
      書證明抗告人確有違約情事，執行法院亦無從逕予審酌認
      定抗告人之債權是否存在。
  (二)而抗告人另向原法院起訴請求確認其對相對人之債務金額
      超過260,200元部分不存在，雖經台灣台北地方法院94年
      北簡字第34027號、96年度簡上字第326號民事判決駁回抗
      告人之訴，惟抗告人已就該96年度簡上字第326號判決聲
      明不服提起上訴，目前尚未確定，此有本院公務電話查詢
      紀錄表可稽。則原法院逕以上開未確定之判決理由據而認
      定相對人對抗告人之債權金額，並准相對人得以公證書為
      執行名義繼續執行，容有未洽。抗告人據此聲明異議，尚
      非無據。抗告意旨指摘原裁定駁回其異議不當，求予廢棄
      ，為有理由。爰由本院廢棄原裁定，發回原法院另為妥適
      之處理。
四、據上論結，本件抗告為有理由，爰裁定如主文。
中    華    民    國    97    年    11    月    24    日
                    民事第十四庭
                        審判長法  官  張  蘭
                              法  官  黃麟倫
                              法  官  鄭純惠
正本係照原本作成。
本裁定除以適用法規顯有錯誤為理由，並經本院許可外，不得再
抗告。如提起再抗告，應於收受後10日內委任律師為訴訟代理人
向本院提出再抗告狀。並繳納再抗告費新台幣１千元。
中    華    民    國    97    年    11    月    26    日
                              書記官  劉麗芬


司法院資訊處製作；財團法人民間司法改革基金會備份。
